臺灣臺南地方法院交通事件裁定　　　　　　　　　　九十三年度交聲更(一)字第二號
　　移 送機 關　交通部公路總局嘉義區監理所臺南監理站
　　受 處分 人
　　即 異議 人　甲○○
右列受處分人因違反道路交通管理處罰條例案件，對於交通部公路總局嘉義區監理所
臺南監理站民國九十二年八月二十九日所為之裁決處分（嘉監南字第裁七四─Ｓ00
000000號、嘉監南字第裁七四─Ｓ00000000號）聲明異議，前經本院
以九十二年度交聲字第五三九號裁定異議駁回，經受處分人提起抗告後，復經臺灣高
等法院臺南分院以九十三年度交抗字第四二號將原裁定撤銷並發回更審，本院裁定如
左：
    主  文
原處分均撤銷。
甲○○汽車駕駛人，爭道行駛，有行經無號誌交岔路口不依標線指示，處罰鍰新台幣
陸佰元，並記違規點數壹點；又駕駛汽車違反道路交通安全規則，因而肇事致人受傷
，記違規點數參點。
被舉發「駕駛車輛未隨身攜帶駕駛執照」部分，不罰。
    理  由
一、原處分意旨略以：受處分人即異議人甲○○未隨身攜帶駕駛執照，而於民國九十
    一年五月二十八日上午十時四十分許，騎乘車牌號碼ＮＥＦ─四一二號重型機車
    ，沿臺南市○○路○段二七０巷由西往東方向行駛，行經西門路一段二七０巷與
    興中街之無號誌交叉路口處時，本應注意駕駛人駕駛機車，應遵守道路交通標線
    之指示，及「停」標字用以指示車輛至此必須停車再開，且車輛行至無號誌之交
    叉路口，支線道車應暫停讓幹線道車先行，竟疏未注意該處為無號誌之交叉岔路
    口，且其行向地面劃設有「停」標字之指示為支線道車，未減速接近並先停止於
    該交叉路口前讓興中街上之幹線道車優先通行，仍貿然持速直行欲穿越該交叉路
    口，而與沿興中街由南往北方向，由被害人黃玉婷騎乘之車牌號碼ＮＪＩ─三七
    二號重型機車發生碰撞，被害人黃玉婷因而受有右手及雙下肢多處挫擦傷、左肩
    挫擦傷之傷害。移送機關即交通部公路總局嘉義區監理所臺南監理站，經查證後
    認異議人違規事實明確，並認被害人黃玉婷因本件車禍受有傷害，乃依道路交通
    管理處罰條例第二十五條第三款、第四十五條第十五款、第六十一條第三項之規
    定，裁處異議人罰鍰共計新臺幣二千四百元及吊扣駕駛執照六個月云云。
二、聲明異議意旨則略以：受處分人即異議人甲○○，於九十一年五月二十八日上午
    十時四十分許，騎乘車牌號碼ＮＥＦ─四一二號重型機車，沿臺南市○○路○段
    二七０巷由西往東方向行駛，行經西門路一段二七０巷與興中街之無號誌交岔叉
    路口處時，有遵守其行向地面所劃設「停」標字之指示，並先停止於該交叉路口
    前讓興中街上之幹線道車優先通行，確認幹線道上已無來車後，才繼續向前行駛
    欲通過該交叉路口，異議人並無行經無號誌交岔路口不依標線指示之違規行為；
    本件車禍之發生全因被害人未遵守「慢」標字之指示及超速行駛等違規行為所致
    ；又車禍發生時，異議人有隨身攜帶駕駛執照，係因車禍受傷造成衣服破損，回
    住所將破損衣服換下後，於同日下午二時許至臺南市警察局交通隊車禍處理小組
    報案時，忘記將駕駛執照隨身攜帶，然交通隊處理警員竟以異議人報案時未隨身
    攜帶駕駛執照而憑空推論異議人於本件車禍發生時亦未隨身攜帶駕駛執照，執此
    逕對異議人開單舉發。原處分機關即交通部公路總局嘉義區監理所臺南監理站經
    查證後，認異議人上開違規事實明確，而裁處異議人罰鍰共計新臺幣二千四百元
    及吊扣駕駛執照六個月，異議人不服該裁處，乃提起本件異議等語。
三、按汽車駕駛人，爭道行駛有行經無號誌交叉路口及巷道不依規定或標誌、標線指
    示情形者，處新臺幣六百元以上一千八百元以下罰鍰，並記違規點數一點；汽車
    駕駛人，駕駛汽車違反道路交通安全規則，因而肇事致人受傷者，記違規點數三
    點，道路交通管理處罰條例第四十五條第十五款、第六十一條第三項及第六十三
    條第一項第一款分別定有明文。次按駕駛人駕駛汽車，應遵守道路交通標線之指
    示；車輛行至無號誌之交岔路口，支線道車應暫停讓幹線道車先行，道路交通安
    全規則第九十條、第一百零二條第二款前段分別定有明文。又「停」標字，用以
    指示車輛至此必須停車再開，道路交通標誌標線號誌設置規則第一百七十七條第
    一項亦規定甚明。末按道路交通管理處罰條例第六十三條第二項雖有「依前項各
    條款，已受吊扣或吊銷駕駛執照處分者，不予記點。」之規定，然依前開法條之
    內容以觀，所謂「已受吊扣或吊銷駕駛執照處分者，不予記點」者，必須限於因
    同法第六十三條第一項各款所列應記違規點數之條款中，尚有應「受吊扣或吊銷
    駕駛執照處分」之情形者，而行為人同時違反「吊扣或吊銷駕駛執照」之處罰規
    定時，始有上述第六十三條第二項規定之適用（如汽車行駛於高速公路而不遵管
    制之規定者，同法第三十三條第一項有罰鍰之處罰規定，而駕駛人如有前述情形
    ，因而致人受傷、重傷或死亡者，則同法條第二項並有吊扣、吊銷駕駛執照之規
    定）。假若違反應記違規點數之法條，與違反應「受吊扣或吊銷駕駛執照處分」
    之法條，並不符合前述所指情形，則處罰時即無道路交通管理處罰條例第六十三
    條第二項之適用，而可同時記違規點數，核先敘明。
四、經查：
（一）本件異議人甲○○未隨身攜帶駕駛執照之違規時間係九十一年五月二十八日十
      時四十分許即本件車禍發生時間，此有臺南市警察局南市警交字第Ｓ0000
      0000號舉發違反道路交通管理事件通知單一紙在卷可考。而異議人陳稱車
      禍發生時，並未立即報警至現場處理，係車禍發生後同日下午二時許才至臺南
      市警察局交通隊車禍處理小組報案乙節，亦經證人即本件舉發警員莊幸魁證述
      無訛（詳見本院九十三年五月十一日訊問筆錄），是本件車禍發生後，並未有
      警員立即前往車禍現場處理之事實，應可認定。另本件之異議人一再辯稱：車
      禍發生時有攜帶駕駛執照，係報案時才未攜帶駕駛執照等語。經質之證人莊幸
      魁，其於本院調查時到庭證稱：「（問：本件南市警交字第Ｓ0000000
      0號舉發單是否你告發？情形如何？）是的，因為我在製作筆錄時曾經詢問受
      處分人，他說他有駕照，但沒有隨身攜帶」、「（問：受處分人所稱沒有隨身
      攜帶是指案發時或是到站製作筆錄時？）我沒有明確的問他是早上沒有帶駕照
      或現在沒有攜帶，而筆錄也沒有記載清楚」、「（問：是否知道受處分人究竟
      是案發時沒有帶駕照抑或製作筆錄時沒有帶駕照？）我不曉得他何時沒有帶駕
      照」等語（詳見前開訊問筆錄），據此可知證人莊幸魁對於異議人於本件車禍
      發生時，究竟有無隨身攜帶駕駛執照一事並不知情。再者，經本院調閱前揭由
      證人莊幸魁於九十一年五月二十八日下午七時四分許製作之警詢筆錄，證人莊
      幸魁係詢問異議人：「你有無駕照？」，異議人則答以：「有考領重型機車駕
      照，未隨身攜帶。」（詳見臺南市警察局第六分局南市警六刑偵字第四七七號
      刑案偵查卷宗），顯見證人莊幸魁於製作筆錄時，確實未明確詢問異議人於車
      禍發生時有無攜帶駕駛執照，而異議人亦未表明車禍發生時並未攜帶駕駛執照
      。承前所論，本件舉發警員於車禍發生時既未至現場處理，而異議人又係車禍
      發生當日下午始至警局報案，從而，證人莊幸魁自無從知悉車禍發生時異議人
      並未隨身攜帶駕駛執照，且本件亦無其他證據足以證明異議人於車禍發生時確
      有駕駛車輛未隨身攜帶駕駛執照之違規行為，因之，自不能僅依製作筆錄時異
      議人無法當場提出駕駛執照，即逕行推論異議人於車禍發生時即本件舉發違規
      時間，亦未隨身攜帶駕駛執照。是本件原處分認定異議人有駕駛車輛未隨身攜
      帶駕駛執照之違規行為，實有違誤。
（二）其次，本件異議人於九十一年五月二十八日上午十時四十分許，騎乘車牌號碼
      ＮＥＦ─四一二號重型機車，沿臺南市○○路○段二七０巷由西往東方向行駛
      ，行經西門路一段二七０巷與興中街之無號誌交叉路口處時，本應注意駕駛人
      駕駛機車，應遵守道路交通標線之指示，及「停」標字用以指示車輛至此必須
      停車再開，且車輛行至無號誌之交叉路口，支線道車應暫停讓幹線道車先行，
      其能注意竟疏未注意該處為無號誌之交叉路口，且其行向地面劃設有「停」標
      字之指示為支線道車，未減速接近並先停止於該交叉路口前讓興中街上之幹線
      道車優先通行，仍貿然持速直行欲穿越該交叉路口，而與沿興中街由南往北方
      向，由被害人黃玉婷騎乘車牌號碼ＮＪＩ─三七二號重型機車發生碰撞，被害
      人黃玉婷因而受有右手及雙下肢多處挫擦傷、左肩挫擦傷之傷害等情，業遽異
      議人於前開過失傷害案件本院及臺灣高等法院臺南分院審訊時供明在卷可按（
      以上均見本院九十二年度交易字第五六號交通事件卷宗及臺灣高等法院臺南分
      院九十二年度交上易字第七一四號刑事卷宗），核與被害人黃玉婷指述情節相
      符，復經本院調閱前開卷宗核閱無訛，且有道路交通事故調查報告表、臺南市
      立醫院驗傷診斷書各一份及道路交通事故現場蒐證照片十六幀存於上開卷內可
      資佐證，足見上情非虛。
（三）況本件車禍經送臺灣省臺南區車輛行車事故鑑定委員會鑑定結果，亦認「一、
      甲○○駕駛重機車，行經無號誌岔路口，未依標線「停」指示，停車再開，讓
      幹道車先行，為肇事主因；二、黃玉婷駕駛重機車，行經無號誌岔路口，未依
      標線「慢」指示，減速慢行，未注意車前狀況，為肇事次因」，有該委員會九
      十一年十一月十五日南鑑字第九一一三二０號函暨檢附之鑑定意見書一份存於
      上開卷內可資參照。而本件車禍所生之上開刑事案件，其中異議人所涉過失傷
      害罪部分，業經臺灣高等法院臺南分院於九十二年九月九日以異議人甲○○過
      失傷害人犯行明確，而判處拘役四十日確定在案，有臺灣高等法院臺南分院九
      十二年度交上易字第七一四號刑事判決書附卷可憑。從而，異議人於上開時、
      地，駕駛機車有行經無號誌交叉路口不依標線指示及違反前揭道路交通安全規
      則第一百零二條第一項第二款前段之規定，因而肇事致人受傷之事實，均堪以
      認定。是異議人前開辯解，顯係卸責之詞，不足憑採。至本件車禍之發生，被
      害人雖亦與有過失，然異議人既有前揭違反交通安全規則之行為，則不能因被
      害人之與有過失而免除異議人之責任。
（四）末查，本件受處分人即異議人甲○○之前述違規事實，係分別違反道路交通管
      理處罰條例第四十五條第十五款及第六十一條第三項之規定，已如前述，而上
      開第六十一條第三項之處罰規定，並非第六十三條第一項各款所應記違規點數
      之處罰條款之一，參照右述詳細說明可知，本件之違規處罰應無道路交通管理
      處罰條例第六十三條第二項規定之適用，故異議人爭道行駛，行經無號誌交岔
      路口不依標線指示之違規行為，除應依上開第四十五條第十五款之規定處罰外
      ，並應依照同法第六十三條第一項第一款之規定，記違規點數一點。然本件裁
      決書處罰主文，就此部分違規並未同時記載「記違規點數一點」，經核亦難認
      為妥適。
（五）末按行為後本法有變更者，適用裁處時之規定，但裁處前之規定有利於行為人
      者，適用最有利於行為人之規定，社會秩序維護法第三條著有明文。道路交通
      管理處罰條例中雖無相關法律適用之規定，但二者均係行政秩序罰之法規，故
      違反道路交通管理處罰條例之處罰，亦應有前述「從新從輕」原則之適用。而
      道路交通管理處罰條例第六十一條第三項業經總統於九十三年四月二十一日公
      布，並經行政院令定自同年七月一日施行，該條項有關「因而肇事致人受傷」
      部分，已由「吊扣其駕駛執照三個月至六個月」，修正為「記違規點數三點」
      ，並增訂「致人重傷者，吊扣其駕駛執照三個月至六個月」之規定。查本件受
      處分人甲○○，係於九十一年五月二十八日違反前述條項之規定，而應受處罰
      ，故其行為後，該條項業已變更，依照上開「從新」之原則，本違規事件應適
      用裁處時之新法規定，始為適當。
五、綜上，本件異議人甲○○既未有違反道路交通管理處罰條例第二十五條第三款之
    汽車駕駛人駕駛車輛未隨身攜帶駕駛執照之違規行為，則移送機關即交通部公路
    總局嘉義區監理所臺南監理站據以引用道路交通管理處罰條例第二十五條第三款
    之規定，裁處異議人罰鍰新臺幣六百元之處分，經核於法尚有未合，異議人執此
    而指摘原裁決不當，即非無理由。而本件裁決處分既有前述違法情形，自應由本
    院裁定將原處分均撤銷，另為異議人甲○○「駕駛車輛未隨身攜帶駕駛執照」部
    分不罰之諭知。然因異議人於前述時、地，騎乘重型機車爭道行駛，行經無號誌
    交叉路口，不依標線指示及違反駕駛汽車，違反道路交通安全規則肇事，因而致
    人受傷之事實既均可認定，則本院仍應審酌異議人違規情節之輕重，並另為異議
    人如主文第二項所示之諭知，以資適法。
據上論斷，應依道路交通案件處理辦法第二十條前段，裁定如主文。
中      華      民      國    九十三    年      十      月    二十九    日
                                    臺灣臺南地方法院交通法庭
                                        法  官  鄭燕璘
右正本證明與原本無異。
如不服本裁定應於送達後五日內向本院提出抗告狀。
                                        書記官  陳金堂
中      華      民      國      九十三      年    十一    月     四     日
